臺灣臺南地方法院行政訴訟判決
109年度交字第158號
原      告  鍾梓棠  
被      告  交通部公路總局高雄區監理所

代  表  人  李瑞銘  
上列當事人間交通裁決事件，原告不服被告109年8月21日裁字第
OOOOOOOOOOOO號裁決書裁決，提起行政訴訟，本院判決如下：
    主  文
一、原告之訴駁回。
二、訴訟費用新臺幣參佰元由原告負擔。
    事實及理由
一、程序事項：本件係原告不服被告所為道路交通管理處罰條例
    第8條之裁決，而提起之撤銷訴訟，屬行政訴訟法第237條之
    1第1項第1款所稱交通裁決事件，因事證明確，爰依同法第
    237條之7規定，不經言詞辯論逕行裁判。
二、事實概要：原告所有OOOOOOOO號自用小客車（下稱系爭汽車
    ）於109年5月4日16時17分許，行經國道一號北上307.7公里
    處，因有「汽車行駛於高速公路汽車駕駛人未依規定繫安全
    帶(一人)」之情事，經內政部警政署國道公路警察局第四公
    路警察大隊（下稱舉發單位）製開國道警交字第OOOOOOOOO
    號舉發通知單予以舉發，原告不服舉發，向被告機關轄下之
    屏東監理站（下稱屏東監理站）提出陳述意見，經屏東監理
    站請舉發單位調查結果，仍認原告違反道路交通管理處罰條
    例第31條第2項之規定屬實，遂於109年8月21日製開裁字第O
    OOOOOOOOOOO號違反道路交通管理事件裁決書，裁處原告新
    臺幣（下同）3,000元罰鍰。原告不服，遂向臺灣屏東地方
    法院行政訴訟庭（下稱屏東地院）提出訴訟，經屏東地院程
    序審查認本案無管轄權，遂以該院109年度交字第95號裁定
    移送本院。
三、原告主張略以：
　㈠照片顯示本人確實有繫安全帶，當天太陽西照反光(前駕駛座
    保險桿及大燈反射為證，詳見照片)致使警方判斷錯誤。
　㈡本人從未戴手套開車(手背黝黑)，照片顯示有如戴上手套開
    車，純屬反光所致。　　
　㈢並聲明：原處分撤銷，訴訟費用由被告負擔。
三、被告答辯則以：
  ㈠查「汽車行駛於道路上，其駕駛人、前座或小型車後座乘客
    未依規定繫安全帶者，處駕駛人新臺幣一千五百元罰鍰。但
    營業大客車、計程車或租賃車輛代僱駕駛人已盡告知義務，
    乘客仍未繫安全帶時，處罰該乘客；有關其安全帶之正確使
    用、實施方式、因特殊事由未能依規定繫安全帶之處理、宣
    導及其他應遵行事項之辦法，由交通部定之」、「汽車行駛
    於高速公路或快速公路違反前項規定者，處駕駛人新臺幣三
    千元以上六千元以下罰鍰。」、「本條例之處罰，受舉發違
    反道路交通管理事件之受處罰人，認為受舉發之違規行為應
    歸責他人者，應於舉發違反道路交通管理事件通知單應到案
    日期前，檢附相關證據及應歸責人相關證明文件，向處罰機
    關告知應歸責人，處罰機關應即另行通知應歸責人到案依法
    處理。逾期未依規定辦理者，仍依本條例各該違反條款規定
    處罰。」，道路交通管理處罰條例第31條第1項、第2項前段
    及第85條第1項分別定有明文。
  ㈡次查，按「本辦法依道路交通管理處罰條例第31條第1項規定
    訂定之。」、「汽車行駛於道路上，其汽車駕駛人、前座或
    小型車後座乘客，應依下列規定使用安全帶：三、安全帶之
    帶扣應確實緊扣，安全帶無扭曲或反轉，鬆緊度保持適宜；
    腰部安全帶置於腰部以下，肩部安全帶固定位置應依個人調
    整，避免安全帶纏繞經過頸部，且應置手臂上端以上。」、
    「汽車駕駛人、前座或小型車後座乘客有下列情形者，得不
    適用第3條之規定：一、經醫療機構證明無法繫安全帶者。
    」，汽車駕駛人及乘客繫安全帶實施及宣導辦法第1條、第3
    條第3款及第5條第1項第1款亦明文規定。
  ㈢另查，本案車主(即鍾ＯＯ君)迄未申辦移轉歸責手續，爰依上
    開道路交通管理處罰條例第85條第1項規定處罰汽車所有人
    。
　㈣再查，原告前於109年11月8日提出陳述單略以：「一、照片
    顯示本人確實有繫安全帶，當天太陽西照反光(前駕駛座保
    險桿及大燈反射為證，詳見照片)致使警方判斷錯誤。二、
    本人從未戴手套開車(手背黝黑)，照片顯示有如戴上手套開
    車，純屬反光所致。三、日產新尖兵車種，車上有裝置〝未
    繫安全帶〞警告聲響，開車如未繫安全帶聲響會提醒車主數
    分鐘之久。…」等云云，經舉發單位查覆稱，本大隊執勤員
    警於109年5月4日16時17分許，在國道1號北向307.7公里處
    ，發現旨揭車輛駕駛人未依規定繫安全帶違規，爰依採證照
    片製填國道警交字第OOOOOOOOO號違規通知單舉發，尚無不
    當…，本案經審視放大之採證照片(附違規單照片)，旨揭車
    輛駕駛人未遵守上揭規定方式繫扣安全帶，本大隊員警依法
    執行公務，據實製單舉發，並無違誤。而本件檢視採證照片
    可知原告左肩之肩線明顯完整，確實未繫安全帶，故本案無
    法依原告所訴，排除其違規事實，有採證照片可稽，員警依
    法填單舉發，於法洵無違誤。
  ㈤綜上理由，原告(即鍾梓棠君)所有OOOOOOOO號自用小客車被
    警舉發「汽車行駛於高速公路汽車駕駛人未依規定繫安全帶
    (一人)」違規，有國道警交字第OOOOOOOOO號違規單可稽，
    並經舉發單位查復確認依法舉發無誤，爰依道路交通管理處
    罰條例第31條第2項暨違反道路交通管理事件統一裁罰基準
    表第31條第2項（汽車行駛於高速公路或快速公路上，其汽
    車駕駛人、前座或小型車後座乘客未依規定繫安全帶(一人)
    違規，期限內繳納或到案聽候裁決者）裁處繳納罰款3,000
    元，應無不當。
  ㈥被告並聲明：原告之訴駁回，訴訟費用由原告負擔。
四、本件事實概要欄所載之事實，除後列爭點外，業經兩造各自
    陳述在卷，兩造並分別提出如附表所示之證據。本件爭點厥
    為：原告於系爭時、地是否有「汽車駕駛人行駛於高速公路
    時，未依規定繫安全帶」之違規行為？被告機關就此裁處原
    告罰鍰3,000元，是否適法？
五、本院之判斷：
  ㈠應適用法令：
　⒈道路交通管理處罰條例：
　　⑴第31條第1項：汽車行駛於道路上，其駕駛人、前座或小型
      車後座乘客未依規定繫安全帶者，處駕駛人1,500元罰鍰
      。但營業大客車、計程車或租賃車輛代僱駕駛人已盡告知
      義務，乘客仍未繫安全帶時，處罰該乘客；有關其安全帶
      之正確使用、實施方式、因特殊事由未能依規定繫安全帶
      之處理、宣導及其他應遵行事項之辦法，由交通部定之。
　　⑵第31條第2項：汽車行駛於高速公路或快速公路違反前項規
      定者，處駕駛人3,000元以上6,000元以下罰鍰。但營業大
      客車、計程車或租賃車輛代僱駕駛人已盡告知義務，乘客
      仍未繫安全帶時，處罰該乘客。
　　⑶修正前（舉發時）第90條：違反本條例之行為，自行為成
      立之日起；行為有連續或繼續之狀態者，自行為終了之日
      起，逾三個月不得舉發。但汽車肇事致人受傷或死亡案件
      ，因肇事責任不明，已送鑑定者，其期間自鑑定終結之日
      起算。
　⒉汽車駕駛人及乘客繫安全帶實施及宣導辦法第3條第3款：汽
    車行駛於道路上，其汽車駕駛人、前座或小型車後座乘客，
    應依下列規定使用安全帶：…三、安全帶之帶扣應確實緊扣
    ，安全帶無扭曲或反轉，鬆緊度保持適宜；腰部安全帶置於
    腰部以下，肩部安全帶固定位置應依個人調整，避免安全帶
    纏繞經過頸部，且應置手臂上端以上。
　⒊交通部87年11月13日交路(87)字第049161號函第1段：一、查依
    「道路交通管理處罰條例」第 31 條第 1 項立法保障駕駛人及
    前座乘客之意旨，汽車專用安全帶之扣繫應依其原廠設計規
    定方式操作，另因小客車前排兩側應為3點式之安全帶，故駕
    駛人及前座乘客應依3點式安全帶設計規定之方式扣繫完善
    ，方得認定為有依規定繫安全帶；如未依設計規定方式繫扣
    ，依前揭條例規定舉發，係應適法並無不當，請參考。
　⒋交通部96年2月2日交路字第0960018157號函：查有關汽車行駛於
    道路上，其駕駛人或前座乘客使用安全帶之規範，應依道路交
    通管理處罰條例第31條第1項後段授權訂定之「汽車駕駛人及前
    座乘客繫安全帶實施及宣導辦法」第3條規定辦理，違反規定
    者，當有上開條例第31條之適用，而其規定如次，請參考：
    ⑴安全帶及相關配件必須齊全，並無毀損、鬆脫或變更之情事
      。
    ⑵每條安全帶僅供一人使用。
    ⑶安全帶之帶扣應確實緊扣，安全帶無扭曲或反轉，鬆緊度保
      持適宜；腰部安全帶置於腰部以下，肩部安全帶固定位應
      依個人調整，避免安全帶纏繞經過頸部，且應置手臂上端
      以上。
  ㈡就上開汽車駕駛人及乘客繫安全帶實施及宣導辦法第3條第3
    款，以及交通部87年11月13日、96年2月2日交路87字第0491
    61號及交路字第0960018157函釋內容，採用肩部安全帶（三
    點式安全帶）之車輛，使用安全帶之方式係肩帶部分應橫過
    胸部並跨過肩部，避免纏繞到頸部，腰帶部分應儘量往下拉
    至腰部以下，方得認定為有依規定繫安全帶。經查，被告機
    關認定原告駕駛系爭汽車於109年5月4日16時17分許，行經
    國道一號北上307.7公里處，有「汽車駕駛人行駛於高速公
    路時，未依規定繫安全帶」之違規行為，提出109年8月5日
    國道警四交字第OOOOOOOOOO號函影本1份、採證照片影本1幀
    、採證光碟1片為證（採證光碟中係檢附採證照片之原始圖
    片檔案），就採證照片（本院卷第49頁），被拍攝之車輛車
    號為「OOOOOOOO」號（即系爭汽車），且系爭汽車之前座駕
    駛座有人乘坐，依照片中顯示之系爭汽車前座安全帶形式是
    肩部式安全帶，因此，應如前述方式配戴安全帶，方屬合乎
    規定。又系爭汽車之汽車駕駛人（即原告）當日係穿著灰色
    上衣，該上衣並未見有安全帶橫越遮蔽衣物之狀態，衣服左
    肩線條及左胸衣服顏色並無帶狀物體遮蔽，原告確有未依規
    定配戴安全帶之違規行為無訛。至於原告起訴時係以其駕駛
    汽車習慣配戴安全帶，但並無配戴手套駕駛之習慣，惟上開
    採證照片中，其手腕部分因反光而變色，質疑安全帶係因反
    光影響而未能於違規採證照片中顯示云云申辯；倘認安全帶
    因反光而變色等情屬實，此時照片即會顯示有從系爭汽車B
    柱安全帶設置位置，從原告胸前延伸至原告右側腰部之帶狀
    變色遮蔽物，然就採證照片中，原告衣服未見有帶狀遮蔽物
    已如上述，顯與原告之主張生有齟齬，故原告上開所辯，並
    不足採。又原告本件係駕駛系爭汽車行駛於國道1號北向307
    .7公里處，此有舉發單位製開之109年5月27日國道警交字第
    OOOOOOOOO號舉發通知單可憑。基此，原告確有於系爭時、
    地駕駛系爭汽車「有汽車駕駛人行駛於高速公路時，未依規
    定繫安全帶」之違規行為，被告機關依據道路交通管理處罰
    條例第31條第2項之規定，裁處原告罰鍰3,000元，並無違誤
    。
　㈢綜上所述，原告於109年5月4日16時17分許，行經國道一號北
    上307.7公里，確有「汽車駕駛人行駛於高速公路時，未依
    規定繫安全帶」之違規行為，被告依照道路交通管理處罰條
    例第31條第2項之規定，裁處原告罰鍰3,000元，揆諸首揭規
    定，原處分並無違法，原告訴請撤銷為無理由，應予駁回。
六、本件第一審裁判費為300元，應由原告負擔，爰確定第一審
    訴訟費用額如主文第2項所示。
據上論結，本件原告之訴為無理由，依行政訴訟法第237條之8第
1項、第98條第1項前段，判決如主文。
中　　華　　民　　國　　110 　年　　 2　　月　　4　　日
　　　　　　　　　行政訴訟庭　法　官　侯明正
上為正本係照原本作成。
如不服本判決，應於判決送達後20日內，向本院提出上訴狀並表
明上訴理由（原判決所違背之法令及其具體內容或依訴訟資料可
認為原判決有違背法令之具體事實），其未載明上訴理由者，應
於提出上訴後20日內向本院補提理由書（上訴狀及上訴理由書均
須按他造人數附繕本，如未按期補提上訴理由書，則逕予駁回上
訴），並應繳納上訴裁判費新臺幣750元。
中　　華　　民　　國　　110 　年　　 2　　月　　4　　日
　　　　　　　　　　　　　　　書記官　陳世明

證據清單：
一、原告提出：   原證1 被告109年8月21日裁字第OOOOOOOOOOOO號裁決書 屏院卷6頁 原證2 違規採證照片2幀 屏院卷7頁 原證3 舉發單位109年5月27日國道警交字第OOOOOOOOO號舉發通知單 屏院卷8頁 二、被告提出：   被證1 被告109年11月10日高監屏字第OOOOOOOOOO號函 本院卷21頁 被證2 違反道路交通管理事件裁決重新審查紀錄表 本院卷23-26頁 被證3 被告109年8月21日裁字第OOOOOOOOOOOO號裁決書及送達證書 本院卷31-33頁 被證4 舉發單位109年5月27日國道警交字第OOOOOOOOO號違規單影本、送達證書影本、車籍資料表詢表、汽車駕照基本資料各1紙 本院卷35-41頁 被證5 原告109年11月18日提陳述單 本院卷43頁 被證6 舉發單位109年8月5日國道警四交字第OOOOOOOOOO號函影本1份、採證照片影本1幀、採證光碟1片 本院卷45-51頁